【裁判字號】    90,訴,869
【裁判日期】    900731
【裁判案由】    損害賠償
【裁判全文】
臺灣臺中地方法院民事判決  九十年度訴字第八六九號
    原      告  乙○○
    被      告  甲○○
右當事人間請求損害賠償事件，經本院刑事庭（八十九年度附民字第六八一號）移送
前來，本院判決如左：
    主      文
被告應給付原告新臺幣伍拾萬元，及自民國八十九年十二月八日起至清償日止，按週
年利率百分之五計算之利息。
原告其餘之訴駁回。
訴訟費用由被告負擔二分之一；餘由原告負擔。
本判決原告勝訴部分，於原告以新臺幣拾陸萬陸仟元為被告供擔保後，得假執行。
原告其餘假執行之聲請駁回。
    事      實
甲、原告方面：
  一、聲明：求為判決：(1)被告應給付原告新台幣（下同）一百萬元及自起訴狀繕本
            送達翌日（即民國八十九年十二月八日）起至清償日止，按週年利率百
            分之五計算之利息；(2)願供擔保請准宣告假執行。
  二、陳述：
  （一）被告為原告之夫，於民國（下同）八十六年六、七月間某日下午，兩造在台
        中市○○路一八０號四樓處因細故發生爭吵，被告竟以槍枝（未能證明係真
        槍）指著原告頭部，向原告恫嚇要開槍，讓原告心生畏懼。後被告於八十九
        年二月十日在台中市○○區○○路二段三六二之一號九樓之二住處，出手毆
        打原告，致原告受有右前臂瘀腫傷、右大腿瘀腫傷、左小腿瘀腫傷等傷害，
        而於八十九年六月十二日再於上開松竹路二段三六二之一號九樓之二住處毆
        打原告，致原告受有左上臂瘀青、左前臂瘀青、左手掌瘀青及左頭部擦傷等
        傷害。刑事部分，經原告告訴，檢察官提起公訴後，經臺灣高等法院臺中分
        院判處被告拘役四十日（恐嚇部分）及有期徒刑三月（傷害部分）確定。
  （二）按被告身為警察，卻恐嚇及傷害原告，原告動輒得咎，生活苦不堪言，被告
        所為實已造成原告身體及心靈上莫大之痛苦，斟酌兩造之身分、地位、經濟
        狀況，爰依民法第一百八十四條第一項前段、第一百九十五條第一項之規定
        ，訴請被告給付一百萬元之非財產損害賠償。
  （三）原告係滬江商業學校畢業，目前沒有工作，沒有收入。
  三、證據：提出行政院衛生署臺中醫院診斷證明書（八十九年二月十日、八十九年
            六月十二日）影本二件為證。
乙、被告方面：
  一、聲明：求為判決駁回原告之訴。
  二、陳述：
  （一）被告於八十六年六、七月間某日，雖曾拿槍指著原告，但該槍是裝ＢＢ彈之
        槍，且係拿著玩的，被告並未曾出言恐嚇原告，即未曾說「你相不相信，我
        一槍斃了你」的話，至於原告所指之傷害事實，不爭執。
  （二）對刑案業經判決有罪確定部分，並已執行完畢事實，不爭執，被告係警專畢
        業，現任職警察工作，月收入約為六萬餘元。
  三、證據：提出信用卡帳單四張、臺中市警察局薪資明細表一件、合作金庫銀行房
            屋擔保借款繳息清單影本二件、中興商業銀行放款交易明細查詢申請單
            三張、中興商業銀行放款利息收據二件為證。
丙、本院依職權調取臺灣高等法院臺中分院九十年度上易字第六八０號傷害等案件全
    卷（含本院八十九年度易字第三六二六號卷、臺灣臺中地方法院檢察署八十九年
    度偵字第一三七六四號卷、九十年度執字第三三九九號卷）。
    理      由
一、本件原告主張：被告為原告之夫，於八十六年六、七月間某日下午，兩造在台中
    市○○路一八０號四樓處因細故發生爭吵，被告竟以槍枝（未能證明係真槍）指
    著原告頭部，向原告恫嚇要開槍，讓原告心生畏懼。後被告於八十九年二月十日
    在台中市○○區○○路二段三六二之一號九樓之二住處，出手毆打原告，致原告
    受有右前臂瘀腫傷、右大腿瘀腫傷、左小腿瘀腫傷等傷害，而於八十九年六月十
    二日再於上開松竹路二段三六二之一號九樓之二住處毆打原告，致原告受有左上
    臂瘀青、左前臂瘀青、左手掌瘀青及左頭部擦傷等傷害。刑事部分，經原告告訴
    ，檢察官提起公訴後，經臺灣高等法院臺中分院判處被告拘役四十日（恐嚇部分
    ）及有期徒刑三月（傷害部分）確定，原告受有身體及心靈上莫大之痛苦，斟酌
    兩造之身分、地位、經濟狀況，爰依民法第一百八十四條第一項前段、第一百九
    十五條第一項之規定，訴請被告給付一百萬元之非財產損害賠償等語；被告則以
    ：被告於八十六年六、七月間某日，雖曾拿槍指著原告，但該槍是裝ＢＢ彈之槍
    ，且係拿著玩的，被告並未曾出言恐嚇原告，即未曾說「你相不相信，我一槍斃
    了你」的話，被告係警專畢業，現任職警察工作，月收入約為六萬餘元等語，資
    為抗辯。
二、經查：兩造為係夫妻，被告曾於八十六年六、七月間某日下午，兩造在台中市○
    ○路一八０號四樓處因細故發生爭吵，被告竟以槍枝（未能證明係真槍）指著原
    告頭部，向原告恫嚇要開槍，讓原告心生畏懼。後被告於八十九年二月十日在台
    中市○○區○○路二段三六二之一號九樓之二住處，出手毆打原告，致原告受有
    右前臂瘀腫傷、右腿頭瘀腫傷、左小腿瘀腫傷等傷害，而於八十九年六月十二日
    再於上開松竹路二段三六二之一號九樓之二住處毆打原告，致原告受有左上臂瘀
    青、左前臂瘀青、左手掌瘀青及左頭部擦傷等傷害。被告所涉犯之刑事部分經原
    告告訴，檢察官提起公訴後，經臺灣高等法院臺中分院判處被告拘役四十日（恐
    嚇部分）及有期徒刑三月（傷害部分）確定等事實，有本院八十九年度易字第三
    六二六號刑事判決一件、臺灣高等法院臺中分院九十年度上易字第六八０號刑事
    判決一件、行政院衛生署臺中醫院診斷證明書（八十九年二月十日、八十九年六
    月十二日）影本二件在卷可稽，並經本院調取臺灣高等法院臺中分院九十年度上
    易字第六八０號傷害等案件全卷（含本院八十九年度易字第三六二六號卷、臺灣
    臺中地方法院檢察署八十九年度偵字第一三七六四號卷、九十年度執字第三三九
    九號卷），核對無誤，被告對原告所指之傷害事實復不爭執，自堪信為真實。
三、被告就恐嚇之侵權行為部分，雖以前詞置辯，惟其所辯僅持可發射ＢＢ彈之手槍
    指著原告一節，未舉證以實其說，尚不足採信，而被告既自承確有持槍指著原告
    ，則原告所指被告持槍指著原告一節，自非子虛本件原告雖亦無法舉證證明前開
    被告所持槍枝係屬真槍，按持槍指著他人，在外觀上已顯足以令人產生畏懼，況
    被告係警務人員，配有警用手槍，如在未說明之情況下，自足讓他人認係真槍而
    心生畏懼，而本件被告之所以會持槍指著原告係兩造於因故爭吵後所為，依一般
    常情，當時被告與原告爭吵，心情自非愉悅，則其在爭吵後之持槍指著原告之行
    為，顯難信僅係開玩笑而已，揆諸常情，被告當時之舉動自以持槍威嚇原告較符
    事實，從而，其此部分所辯顯與事實不符，尚難採信，被告確有原告所指之此部
    分侵權行為，應屬無疑。
四、按因故意或過失，不法侵害他人之權利者，負損害賠償責任，不法侵害他人之身
    體、健康、名譽、自由、信用、隱私、貞操、或不法侵害其他人格法益而情節重
    大者，被害人雖非財產上之損害，亦得請求賠償相當之金額，民法第一百八十四
    條第一項前段、第一百九十五條第一項分別定有明文。本件被告持槍恐嚇、並出
    手毆打原告致受傷害等情，業如前述，自屬不法侵害他人身體之侵權行為，則揆
    諸前開說明，原告因此所受之非財產上之損害，自得請求被告予以相當之賠償，
    從而，原告訴請被告賠償其非財產上之損害，洵屬有據。
五、次按非財產上損害之慰撫金數額，究竟若干為適當，應斟酌兩造身分、地位及經
    濟狀況，俾為審判之依據。查：兩造係屬夫妻關係，而夫妻之結合關係，乃係以
    互相扶持、永久共同生活為其目的，則夫妻之間自應本於平等之觀念，互相維持
    他方之尊嚴，本件被告身為警務人員，竟於與原告爭吵後持槍指著原告，後並出
    手毆打原告成傷，嚴重傷害夫妻應有之情誼，而被告於本院言詞辯論時中就部分
    事實猶飾詞掩飾，未曾對原告有何歉意以觀，原告因此所受之精神上痛苦不可謂
    不大；另參酌原告所受傷害情況、原告自承其係滬江商業學校畢業，目前沒有工
    作，沒有收入等語（被告並未爭執）、被告自承係警專畢業，現任職警察工作，
    月收入約為六萬餘元（原告並未爭執，且有臺中市警察局薪資明細表一件在卷可
    參），及兩造之身分、地位等一切情形，認原告所受之非財產上損害金額以五十
    萬元為適當。從而，原告請求被告應給付其五十萬元及自起訴狀繕本送達翌日（
    即民國八十九年十二月八日）起至清償日止，按週年利率百分之五計算之利息，
    洵無不合，應予准許，逾此部分之請求，為無理由，應予駁回。
六、本件原告勝訴部分，原告陳明願供擔保，請准宣告假執行，經核於法並無不合，
    爰酌定相當擔保金額准許之。至原告敗訴部分，其假執行之聲請，因訴經駁回而
    失所附麗，不予准許，應予駁回。
七、兩造其餘攻擊防禦方法，經審酌結果，核與本判決之基礎均無影響，爰不以一一
    論述，併予敘明。
八、據上論結，本件原告之訴為一部有理由，一部無理由，依民事訴訟法第七十九條
    但書、第三百九十條第二項，判決如主文。
中      華      民      國    九十      年      七      月    三十一    日
~B臺灣臺中地方法院民事第四庭
~B    法  官  李國增
右為正本，係照原本作成。
如不服本判決，應於判決送達後二十日內，向本院提出上訴狀。
中      華      民      國    九十      年      七      月    三十一    日
~B    書記官


司法院資訊處製作；財團法人民間司法改革基金會備份。
